【裁判字號】    90,上訴,811
【裁判日期】    900626
【裁判案由】    違反毒品危害防制條例
【裁判全文】
臺灣高等法院高雄分院刑事判決                      九十年度上訴字第八一一號
    上訴人  台灣高雄地方法院檢察署檢察官
    被      告  甲○○
右上訴人因被告違反毒品危害防制條例案件，不服臺灣高雄地方法院九十年度訴字第
一九二號中華民國九十年四月六日第一審判決（起訴案號：臺灣高雄地方法院檢察署
八十九年度毒偵字第六四三二號；移送本院併案審理案號：臺灣高雄地方法院檢察署
九十年度毒偵字第二０七二號），提起上訴，本院判決如左：
      主  文
原判決關於甲○○施用第一級毒品部分及其所定應執行刑，均撤銷。
甲○○連續施用第一級毒品，累犯，處有期徒刑壹年，殘留海洛因之注射針筒貳支及
吸管壹支均沒收銷燬之。
其他上訴駁回。
甲○○前開撤銷部分所處有期徒刑壹年，殘留海洛因之注射針筒貳支及吸管壹支均沒
收銷燬之，與駁回部分（即施用第二級毒品部分）所處有期徒刑陸月，應執行有期徒
刑壹年肆月，殘留海洛因之注射針筒貳支及吸管壹支均沒收銷燬之。
      事  實
一、甲○○有施用毒品、違反麻醉藥品管理條例等前科，民國八十年間因違反肅清煙
    毒條例案件，經臺灣高雄地方法院判處有期徒刑三年二月確定，並於八十五年十
    月二十五日執行完畢；另於八十六年間因違反肅清煙毒條例案件，業經臺灣台中
    地方法院判處有期徒刑三年四月確定、八十七年間因違反麻醉藥品管理條例案件
    ，業經臺灣高雄地方法院判處有期徒刑四月確定；另於八十六年間因施用第一級
    毒品海洛因案件，經本院裁定送觀察勒後，認有繼續施用毒品傾向，復裁定強制
    戒治期滿後，已由本於八十八年八月三十一日以八十七年度上訴字第一０二三號
    為免刑判決確定。詎甲○○明知海洛因及安非他命業經公告列為毒品防害防制條
    例第二條第二項之第一級及第二級毒品，均不得非法持有、施用，仍基於施用第
    一級毒品海洛因之概括犯意，自八十九年九月十六日起至八十九年九月十八日止
    ，連續在高雄縣美濃鎮○○里○○路○段六六０號住處，以注射針筒施打，非法
    施用第一級毒品海洛因多次。又另行基於施用第二級毒品安非他命之犯意，於八
    十九年九月十九日下午二時十五分許，回溯二十四小時內之某時，在不詳地點施
    用第二級毒品安非他命一次。為警於八十九年九月十九日下午二時十五分許，於
    高雄縣美濃鎮○○路○○道路旁查獲，並扣得施用毒品海洛因用之注射針筒二支
    、吸管一支。甲○○復承上開施用第一級毒品海洛因之概括犯意，於九十年二月
    七日一時四十分許，回溯二十四小時內之某時，在不詳地點施用第一級毒品海洛
    因一次，經警採尿送驗發現有嗎啡陽性反應而查獲。
二、案經高雄縣警察局旗山分局報請臺灣高雄地方法院檢察署檢察官偵查起訴，暨高
    雄市政府警察局移請臺灣高雄地方法院檢察署檢察官移送本院併案審理。
      理  由
一、訊據被告甲○○除否認涉有檢察官移送本院併案審理之施用第一級毒品犯行外，
    對於其在右揭時地施用第一級毒品海洛因及第二級毒品安非他命之事實，均坦承
    不諱，核與被告甲○○於八十九年九月十九日經警查獲後，其所採集之尿液，經
    送高雄縣政府衛生局檢驗之結果，呈嗎啡陽性反應及甲基安非他命陽性反應，此
    有該局八十九年十月十九日八九煙檢字第二五九五號煙毒尿液檢驗成績書乙紙在
    卷可憑。被告甲○○雖否認有上開檢察官移送本院併案審理之施用第一級毒品犯
    行，辯稱：當時正在戒毒，並未再施用第一級毒品海洛因云云。惟查被告甲○○
    於九十年二月七日一時四十分許，經警採尿送請高雄市政府衛生局檢驗結果，發
    現有嗎啡陽性反應，此有該局九十年二月十六日高衛試煙字S－201號檢驗成績書
    在卷可憑，而第一級毒品海洛因施用入人體後，水解還原成嗎啡，再循嗎啡之代
    謝方式排出體外，百分之八十以上於投與後二十四小時內自尿液中排出，因此，
    採尿化驗應以投與後二十四小時內進行為宜，已據行政院衛生署藥物食品檢驗局
    以（八一）藥檢壹字第○○六四三一號函說明綦詳，本件被告甲○○係於九十年
    二月七日一時四十分許，於製作警詢筆錄及親自採集並緘封尿液，有高雄市政府
    警察局被告警詢筆錄在卷可稽，足認被告確有於採尿當時回溯二十四小時內之某
    時，在不詳地點施用第一級毒品海洛因一次無訛。被告甲○○空言否認曾於上開
    時間內施用第一級毒品海洛因，顯係事後卸責之詞，不足採信，此外，復扣有注
    射針筒二支、吸管一支可證。又被告前曾於八十六年間因施用第一級毒品海洛因
    案件，經本院裁定送觀察勒後，認有繼續施用毒品傾向，復裁定強制戒治期滿後
    ，已由本於八十八年八月三十一日以八十七年度上訴字第一０二三號為免刑判決
  確定在案，有上開判決書、被告全國前案記錄表、臺灣高雄地方法院檢察署刑案
    資料查註記錄表各一份在卷可稽。其於五年內再犯毒品危害防制條例第十條之罪
    ，經原審裁定令入戒治處所施以強制戒治，此亦有原審八十九年度毒聲字第九五
    一九號裁定可參。是本案事證明確，被告犯行洵堪認定。
二、核被告甲○○所為，係犯毒品危害防制條例第十條第一項之施用第一級毒品罪及
    同條第二項之施用第二級毒品罪。至被告施用第一級、第二級毒品時持有第一級
    毒品海洛因、第二級毒品安非他命之低度行為分別應為施用第一級、第二級毒品
    之高度行為所吸收，均不另論罪。被告先後多次非法施用第一級毒品海洛因行為
    ，手法相同，反覆為之，觸犯構成要件相同之罪名，顯係基於概括犯意為之，應
    依連續犯規定論以一罪。又被告所犯施用第一級毒品罪及施用第二級毒品罪間，
    犯意各別，行為互殊，應予分論併罰。再被告前曾於八十年間因違反肅清煙毒條
    例案件，經臺灣高雄地方法院判處有期徒刑三年二月確定，並於八十五年十月二
    十五日執行完畢之事實，有台灣高雄地方法院檢察署刑案資料查註記錄表在卷可
    按，其於五年內再犯有期徒刑以上之本案二罪，為累犯，應依刑法第四十七條規
    定加重其刑。公訴意旨對被告施用第一級毒品之部分，雖僅就被告於八十九年九
    月十九日下午二時十五分許回溯二十四小時內之某時施用之犯行起訴，惟經審理
    後，被告係從八十九年九月十六日起即先後施用多次，且於九十年二月七日一時
    四十分許，回溯二十四小時內之某時，亦有施用第一級毒品海洛因之犯行，此部
    分雖均未據起訴，惟與前述公訴人起訴部份又有連續犯之關係，屬於裁判上一罪
    ，依審判不可分之原則，本院自得併予審究，附此敘明。
三、原審認被告甲○○施用第二級毒品部分，罪證明確，適用毒品危害防制條例第十
    條第二項、第十八條第一項前段，第二十三條第二項、刑法第十一條、第四十七
    條之規定，並審酌被告前曾因施用毒品數次觸法，顯見其無悔改之意，及其屬自
    戕行為，所生危害非大等一切情狀，量處有期徒刑六月。認事用法，均無違誤；
    量刑亦屬妥適。檢察官上訴意旨就此部分未具理由，亦未指摘原判決此部分有何
    不當，其上訴為無理由，應予駁回。
四、原審認被告甲○○施用第一級毒品部分，罪證明確，予以論罪科刑，固非無見。
    惟檢察官移送本院併案審理部分，即被告甲○○於九十年二月七日一時四十分許
    ，回溯二十四小時內之某時，施用第一級毒品海洛因之犯行，與本案起訴部分既
    有連續犯關係，原審未及審究，容有未洽。檢察官上訴意旨據以指摘原判決此部
    分不當，為有理由，自應由本院將原判決此部分予以撤銷改判。審酌被告經觀察
    勒戒、強制戒治後仍續施用第一級毒品，顯見意志不堅，惟念其犯罪之行為僅係
    戕害自身，尚未害及他人，所犯情節非重，犯罪後亦承認大部分之犯行，態度尚
    佳等一切情狀，爰量處如主文第二項所示之刑，並與前開駁回部分定其應執行之
    刑。扣案之扣案之注射針筒二支、吸管一支，經送鑑驗含有海洛因成分，此有高
    雄醫學大學附設中和紀念醫院九十年三月十二日檢驗報告二份附卷可按，顯已與
    第一級毒品海洛因結合而難以剝離，自應視同第一級毒品，爰依毒品危害防制條
    例第十八條第一項前段規定，不問屬於犯人與否，均沒收並銷燬之。
據上論結，應依刑事訴訟法第三百六十八條、第三百六十九條第一項前段、第三百六
十四條、第二百九十九條第一項前段、毒品危害防制條例第二十三條第二項、第十條
第一項、第十八條第一項前段，刑法第十一條、第五十六條、第四十七條、第五十一
條第五款，判決如主文。
本案經檢察官張其主到庭執行職務。
中    華    民    國      九十      年       六       月     二十六   日
                              臺灣高等法院高雄分院刑事第三庭
                                  審判長法官  莊秋桃
                                        法官  莊崑山
                                        法官  陳中和
右正本證明與原本無異。
施用第一級毒品部分如不服本判決，應於判決送達後十日內向本院提出上訴狀，其未
述理由者並應於提出上訴狀後十日內向本院補提理由書（應附繕本)。
施用第二級毒品部分不得上訴。
                                      書記官  梁美姿
中    華    民    國      九十      年       六       月     二十八   日
附錄：本判決論罪科刑法條：
毒品危害防制條例第十條第一項、第二項：
施用第一級毒品者，處六月以上五年以下有期徒刑。
施用第二級毒品者，處三年以下有期徒刑。
                                                                   Ｊ


司法院資訊處製作；財團法人民間司法改革基金會備份。
